臺灣臺北地方法院民事判決　　　　　　　93年度訴字第4277號
原　　　告　甲○○
訴訟代理人　吳永茂律師
複　代理人　龍毓梅律師
被　　　告　聯邦商業銀行股份有限公司
法定代理人　丙○○
訴訟代理人　丁○○
　　　　　　乙○○
上列當事人間請求確認債權不存在事件，本院於民國94年8月2日
言詞辯論終結，判決如下：
    主      文
確認原告與被告間如附表信用卡（卡號0000000000000000號）所
示本金新台幣貳仟玖佰伍拾壹元及利息、違約金債權不存在。
原告其餘之訴駁回。
訴訟費用由被告負擔2％，餘由原告負擔。
    事實及理由
一、原告主張：伊並未至被告銀行辦理卡號0000000000000000號
    之信用卡（下稱系爭信用卡）使用，而伊原向被告申辦附表
    所示國民現金卡（卡號：000000000000號）及該現金卡所含
    具有信用卡使用功能之信用卡（即卡號：0000000000000000
    號）（下稱現金卡〈含信用卡〉）係遭盜用，伊並無使用該
    現金卡（含信用卡），故兩造間就附表所示上列各卡之刷卡
    消費本金計新台幣（下同）167781元，及利息、違約金顯屬
    不存在，爰依民事訴訟法第247條第1項規定，提起本訴等情
    。並於本院聲明：確認兩造間就附表所示本金計167781元，
    及利息暨違約金債權不存在。
二、被告則以：系爭信用卡自92年10間起開始消費使用，且消費
    金額連同現金卡（含信用卡）帳單一併寄送予原告，若該卡
    非原告申請使用，其理應會向伊異議，然系爭使用卡卻繼續
    使用至93年4月，足見系爭信用卡應係原告所申請。另原告
    對於現金卡（含信用卡）遭他人盜用情事，並未舉證證明之
    ，是依約上列各卡刷卡消費金額自應由原告負擔等語，資為
    抗辯。
三、查，系爭信用卡係以原告名義所申請，而現金卡（含信用卡
    ）則係原告親自申請且未遺失乙節，有卷附系爭信用卡申請
    書、現金卡約定書及申請書可參（見本院卷第81頁、第59頁
    、第80頁），並為兩造所不爭執（見本院卷第76頁），堪信
    為真。
四、本件應審究者為(一)系爭信用卡是否為原告所申辦？(二)原告所
    持有之系爭現金卡（含信用卡）是否遭他人盜用？茲分別論
    述如下：
(一)、系爭信用卡是否為原告所申辦？
    經查，系爭現金卡（含信用卡）係由原告所親自申辦乙節，
    為原告所自陳（見本院卷第76頁），經觀諸系爭現金卡（含
    信用卡）立約人欄內「甲○○」簽名筆跡（此為原告所親書
    ，見本院卷第59頁反面），與系爭信用卡正卡申請人欄內「
    甲○○」簽名筆跡（見本院卷第81頁），二者自形式上比對
    即屬不同，足見系爭信用卡應非原告所親自申辦甚明。雖被
    告抗辯：系爭信用卡刷卡消費金額帳單與現金卡一併寄送予
    原告，故原告自屬知悉云云，然為原告所否認，且被告亦無
    法證明原告確實有申辦系爭信用卡並為使用乙事，自難僅因
    被告將系爭信用卡消費帳單曾寄送予原告，即可認定系爭信
    用卡為原告所申辦。故原告主張：伊並未向被告申請系爭信
    用卡刷卡消費使用等語，自屬可採。
(二)、原告所持有之系爭現金卡（含信用卡）是否遭他人盜用？
  1. 按當事人主張有利於己之事實者，就其事實有舉證之責任
     ，民事訴訟法第277條前段定有明文。又民事訴訟如係由原
     告主張權利者，應先由原告負舉證之責，若原告先不能舉
     證，以證實自己主張之事實為真實，則被告就其抗辯事實
     即令不能，或其舉證尚有疵累，亦應駁回原告之請求（最
     高法院17年上字第917號判例意旨參照）。
  2.依兩造系爭現金卡（含信用卡）約定書第肆點第10條第2項
    第1款：「國民現金卡取款密碼，經貴行（指被告）或其他
    參加金融資訊共用系統行庫之自動化服務機器判別與原設定
    之密碼相符．．．以致發生撥貸損失時，立約人（指原告）
    願負擔一切責任。」、第6款：「在自動化設備辦理預借現
    金及其他必須以交易密碼進行交易部分，對於辦妥掛失停用
    手續前被冒用所發生之損失，悉由立約人（指原告）負擔。
    」約定以觀（見本院卷第59頁反面），可知若系爭現金卡（
    含信用卡）取款密碼經機器判讀與原告原設定密碼相符時，
    原告即應依上列條款負擔，若原告主張系爭現金卡（信用卡
    ）遭他人盜用時，依上說明，自應負舉證責任。查，系爭現
    金卡（含信用卡）原告並未遺失，且仍在其持有中乙節，為
    原告所不爭執（見本院卷第76 頁），然原告迄今仍無法證
    明系爭現金卡（含信用卡）遭他人盜用，是其此部分主張，
    即無可取。
五、從而，原告依據民事訴訟法第247條第1項規定，訴請確認兩
    造間就系爭信用卡本金2951元、及利息暨違約金債權不存在
    ，為有理由，應予准許。至原告訴請確認兩造間就系爭現金
    卡（含信用卡）本金計164830元、及利息暨違約金債權不存
    在，為無理由，應予駁回。
六、本件事證已臻明確，兩造其餘攻擊或防禦方法，經本院審酌
    後，認均與本件之結論無涉，茲不再一一論述，併予敘明。
七、據上論結，本件原告之訴為一部有理由、一部無理由，依民
    事訴訟法第79條，判決如主文。
中　　華　　民　　國　　94　　年　　8 　　月　　29　　日
                  民事第一庭    法　官　楊絮雲
以上正本係照原本作成
如對本判決上訴，須於判決送達後20日內向本院提出上訴狀
中　　華　　民　　國　　94　　年　　8 　　月　　29　　日
                    　　　　　　書記官　高秋芬
